臺灣桃園地方法院刑事判決
110年度簡上字第358號
上  訴  人  臺灣桃園地方檢察署檢察官 
被      告  楊志浩


上列上訴人因被告傷害案件，不服本院於中華民國110年5月21日
所為110年度審簡字第75號第一審刑事簡易判決（起訴案號：109
年度調偵字第378號），提起上訴，本院管轄之第二審合議庭判
決如下：
    主  文
原判決撤銷。
楊志浩共同犯傷害罪，處有期徒刑陸月，如易科罰金，以新臺幣
壹仟元折算壹日。
    犯罪事實
一、楊志浩、董仁儀（所涉傷害部分，由本院另案審理中）、楊
    志浩之女友即董仁儀之胞妹董美伶及董美伶之母洪智惠等4
    人，於民國108年3月27日晚間7時40分許，在址設桃園市○○
    區○○路0段000巷00號之「大排檔餐廳」，與洪智惠之友人黃
    品傑、黃冠霖同桌用餐時，因黃冠霖酒後對董美伶出言不遜
    ，楊志浩及董仁儀竟共同基於傷害之犯意聯絡，由楊志浩以
    右手勾住黃冠霖頸部，將黃冠霖自用餐處拖行至餐廳櫃檯前
    方，並將其放倒在地，再以腳踹擊黃冠霖之腹部1下，董仁
    儀旋亦上前以腳踹擊黃冠霖胸口近頭部處1下，楊志浩則再
    以腳踢踹黃冠霖胸口近頭部處1下，致黃冠霖因此受有創傷
    性硬膜外出血、創傷性硬膜下出血、創傷性左側蝶骨骨折等
    傷害。
二、案經黃冠霖之配偶楊欣恬訴由桃園市政府警察局蘆竹分局報
    告臺灣桃園地方檢察署檢察官偵查起訴。
    理  由
壹、程序部分：
　　本判決所引用被告以外之人於審判外之陳述，檢察官、被告
    楊志浩於本院準備程序中均表示同意作為證據（見本院簡上
    卷㈡第28頁），且迄至言詞辯論終結前均未聲明異議，本院
    審酌上開證據資料作成時之情況，並無違法不當或證明力明
    顯過低之瑕疵，亦認以之作為證據應屬適當，依刑事訴訟法
    第159條之5規定，認前揭證據資料均有證據能力。至本案認
    定事實所引用之非供述證據，並無證據證明係公務員違背法
    定程序所取得，依刑事訴訟法第158條之4反面解釋，當有證
    據能力，復經本院審理時，提示並告以要旨，使當事人充分
    表示意見，自得為證據使用。
貳、實體部分：
一、認定犯罪事實所憑之證據及理由：
　　上開事實，迭據被告於警詢、偵查、原審準備程序、本院準
    備程序及審理時坦承不諱（見偵卷第3至5頁、第105至108頁
    、本院審原訴卷第73頁、簡上卷㈡第24頁、第98頁），核與
    證人即同案被告董仁儀、被告之母洪智惠、被告女友董美伶
    、同桌者黃品傑、大排檔餐廳店長吳秉儒及服務人員胡采琳
    、被害人黃冠霖、被害人胞姊黃鈺如、告訴人即被害人配偶
    楊欣恬於警詢及偵查中證述之情節大致相符（見偵卷第9至1
    1頁、第16至18頁反面、第23至24頁、第28至29頁、第30至3
    2頁反面、第35至39頁、第42至45頁、第91至92頁、第68頁
    正、反面、第105至108頁、調偵卷第37至40頁、第45至46頁
    、第79至82頁），且有長庚醫療財團法人林口長庚紀念醫院
    （下稱林口長庚醫院）108年4月1日、108年4月26日診斷證
    明書、桃園市政府消防局救護紀錄表、刑案現場照片、監視
    器翻拍照片、林口長庚醫院108年6月20日長庚院林字第1080
    550608號函、敏盛綜合醫院108年3月29日診斷證明書、病危
    通知單及緊急傷病患轉診同意書可稽（見偵卷第47至55頁、
    第80頁、第85至86頁、調偵卷第34頁），復經本院當庭勘驗
    現場監視器影像，並製作勘驗筆錄附卷足參（見本院簡上卷
    ㈡第24至28頁），足認被告上開任意性自白與事實相符，堪
    予採信。綜上，本案事證明確，被告犯行洵堪認定，應依法
    論科。
二、論罪：
㈠新舊法比較：
  按行為後法律有變更者，適用行為時之法律。但行為後之法律
  有利於行為人者，適用最有利於行為人之法律，刑法第2條第1
  項定有明文。本件被告行為後，刑法第277條第1項業於108年5
  月29日修正公布施行，並於108年5月31日生效。又修正前刑法
  第277條第1項規定：「傷害人之身體或健康者，處3年以下有
  期徒刑，拘役或1,000元以下罰金」，修正後刑法第277條第1
  項則規定：「傷害人之身體或健康者，處5年以下有期徒刑、
  拘役或50萬元以下罰金」。經比較新舊法結果，修正後刑法第
  277條第1項已提高法定刑度，並無較有利於行為人之情形，依
  上說明，本件自應適用被告行為時即修正前刑法第277條第1項
  之規定。
㈡是核被告所為，係犯修正前刑法第277條第1項之傷害罪。被告
  與同案被告董仁儀間，就上開犯行，有犯意聯絡及行為分擔，
  應論以共同正犯。
三、撤銷改判之理由及量刑：
㈠原審認被告犯行事證明確，據以論罪科刑，固非無見。然按刑
  罰之量定，固屬法院自由裁量之職權行使，惟刑事審判之量刑
  ，旨在實現刑罰權之分配的正義，故法院對科刑判決之被告量
  刑，應符合罪刑相當原則，使罰當其罪，以契合人民之法律感
  情。此所以刑法第57條明定科刑時應審酌一切情狀，尤應注意
  該條所列各款情形，以為科刑輕重之標準。且法院行使此項職
  權時，應受比例原則與平等原則等一般法律原則之支配，非可
  恣意為之，致礙及公平正義之維護。
㈡查被害人因本件被告之傷害犯行，受有創傷性硬膜外出血、創
  傷性硬膜下出血、創傷性左側蝶骨骨折等傷害，且於案發當日
  經送急診後，甚一度因意識昏迷、顱內出血而病況危急，經敏
  盛綜合醫院開立病危通知單，進而轉診至林口長庚醫院救治等
  情，有上開診斷證明書、病危通知單及緊急傷病患轉診同意書
  在卷可佐，足見被害人所受傷勢甚為嚴重，不僅難信得於短期
  內痊癒，對被害人未來生活之影響亦非輕微；復觀諸被告與董
  仁儀本件傷害之過程，係被告將被害人拖行至他處並放倒在地
  後，再由被告及董仁儀在被害人正面朝上倒臥地面、難以自我
  防衛時，共同以腳踹擊屬人體較脆弱部位之腹部及頭胸部，雖
  未造成被害人重傷，然仍致其受有前揭傷害，可證被告與董仁
  儀用力之猛，犯罪手段顯屬兇殘；況被告與被害人本不相識，
  卻僅因同桌用餐時，不滿被害人對被告女友董美伶出言不遜，
  即率爾對被害人暴力相向，益見其犯罪情節及所生危害實屬重
  大；另酌以被告因僅願分期賠償新臺幣（下同）10萬元，與被
  害人所求償之300萬餘元差距過大，故迄未與被害人成立和解
  或賠償其損害此節，經被告、告訴代理人陳明在卷（見本院簡
  上卷㈡第98至99頁），則被告有無竭力彌補其犯行所致損害之
  誠意，同非無疑，難謂犯後態度良好。原審未詳細審酌上述情
  狀，就被告所犯之罪僅量處有期徒刑3月，洵為過輕，與罪刑
  相當原則殊有違背，尚非允當。是檢察官指摘原審量刑過輕為
  由提起上訴，為有理由。原判決既有上開可議之處，自應由本
  院將原判決撤銷改判。
㈢爰以行為人責任為基礎，審酌被告與被害人互不相識，並無仇
  隙，對於彼此間衝突本應循理性、和平之方式解決，被告竟僅
  因一時口角，未能克制衝動，即以前開手段與董仁儀共同踹擊
  被害人，致被害人受有上揭傷害，足見被告法治觀念尚待加強
  ，所為誠值非難；惟念及被告犯後始終坦承犯行之態度，另參
  諸被告迄今未取得被害人諒解，亦未實際賠償被害人所受損害
  ，兼衡被告於警詢時自陳所受教育程度為高中畢業，從事物流
  業，家庭經濟狀況小康（見偵卷第3頁）等一切情狀，量處如
  主文第2項所示之刑，併諭知易科罰金之折算標準，以示懲儆
  。
據上論斷，應依刑事訴訟法第455條之1第1項、第3項、第369條
第1項前段、第364條、第299條第1項前段，修正前刑法第277條
第1項，刑法第2條第1項前段、第28條、第41條第1項前段，刑法
施行法第1條之1第1項、第2項前段，判決如主文。
本案經檢察官曾柏涵提起公訴，檢察官賴怡伶提起上訴，檢察官
林鈺瀅到庭執行職務。
中　　華　　民　　國　　111 　年　　1 　　月　　19　　日
                  刑事第十五庭　審判長法　官　林龍輝
                                      法  官  林岷奭
                                      法  官  郭于嘉
以上正本證明與原本無異。
不得上訴。
　　　　　　　　　　　　　　　        書記官　蔡得憲　　
中　　華　　民　　國　　111 　年　　1 　　月　　20　　日
附錄本案論罪科刑法條全文：
修正前中華民國刑法第277條
傷害人之身體或健康者，處3年以下有期徒刑、拘役或1千元以下
罰金。
犯前項之罪因而致人於死者，處無期徒刑或7年以上有期徒刑；
致重傷者，處3年以上10年以下有期徒刑。